臺灣宜蘭地方法院民事簡易判決
111年度羅簡字第312號
原      告  楊佩芸  


被      告  林聖雄  
上列當事人間請求損害賠償事件，原告提起刑事附帶民事訴訟，
經本院刑事庭裁定移送前來（111年度附民字第6號），本院於中
華民國111年11月14日言詞辯論終結，判決如下：
　　主　文
被告應給付原告新臺幣壹萬元，及民國一百一十一年一月十三日
起至清償日止，按週年利率百分之五計算之利息。
原告其餘之訴駁回。
訴訟費用由原告負擔。
本判決第一項得假執行。
原告其餘假執行之聲請駁回。
　　事實及理由
壹、程序部分
    按於附帶民事訴訟中所請求回復之損害，以被訴犯罪事實所
    生之損害為限；惟刑事附帶民事訴訟經刑事庭依刑事訴訟法
    第504條第1項規定裁定移送於同院民事庭後，民事庭如認其
    不符同法第487條第1項規定之要件時，應許原告得繳納裁判
    費，以補正起訴程式之欠缺（最高法院民事大法庭108年度
    台抗大字第953號裁定意旨參照）。經查，本件被告於刑事
    案件中被訴毀損原告之圍籬，此有臺灣宜蘭地方檢察署檢察
    官110年度偵字第2671號起訴書及本院110年度易字第300號
    刑事判決在卷可參，故原告於本件附帶民事訴訟程序中主張
    因訴訟所生之費用（含訴訟文件影印列印光碟燒錄費用、油
    資、交通費用）、醫藥費用（含醫療費用、中藥費用、煮中
    藥耗時費用）、精神損失、因訴訟期間無法務農所生之農損
    費用部分等等，均不符刑事訴訟法第487條第1項規定之要件
    。然原告已繳納該部分之裁判費補正起訴程式之欠缺，是原
    告本件起訴，已屬合法。
貳、實體部分　　
一、原告主張：被告因土地使用問題而與原告有所爭執，竟於民
    國110年3月24日16時許起至翌（25）日13時22分許止之期間
    內，將原告出資委請余金德在宜蘭縣○○鄉○○村○○○路000巷○○
    00號後方之農地（即宜蘭縣○○鄉○○村○○段000地號土地）以
    鐵柱、木棍做為支架再以鐵網固定之圍籬（下稱系爭圍籬）
    拆除破壞，致令圍籬不堪使用，造成原告受有新臺幣（下同
    ）30,000元之修復費用、3,000元之訴訟文件影印列印光碟
    燒錄費用、4,882元之油資、11,588元之交通費用（含車輛
    耗損、保養費用、停車費用）、2,120元之醫療費用、27,30
    0元之中藥費用、47,040元之煮中藥耗時費用、因進行訴訟
    無法務農而產生30,000元之農損費用損害，並因精神痛苦而
    得請求慰撫金200,000元，為此，爰依民法第184條第1項前
    段、第195條第1項、第3項之規定提起本件訴訟等語。並聲
    明：㈠原告應給付被告28萬元，及自起訴狀繕本送達翌日起
    至清償日止，按週年利率5%計算之利息。㈡願供擔保請准宣
    告假執行。　　
二、被告則以：對原告所主張之毀損事實並無意見，也願意賠償
    系爭圍籬之修復費用，然原告就系爭圍籬之修復費用未提出
    任何單據，且系爭圍籬亦有折舊問題，至原告所主張其餘損
    失部分，其並未實際受有所主張之損失，該部分主張並無理
    由等語，資為抗辯，並聲明：原告之訴駁回。
三、本院之判斷：　　
(一)按「因故意或過失，不法侵害他人之權利者，負損害賠償責
    任。」民法第184條第1項前段定有明文。經查，原告主張被
    告於上揭時、地毀損系爭圍籬之事實，為被告所不爭執（見
    本院卷第62頁），且被告因上開毀損系爭圍籬之行為，前經
    原告提起刑事告訴，經臺灣宜蘭地方檢察署檢察官向本院提
    起公訴，並經本院以110年度易字第300號判決被告犯毀損罪
    ，業經本院調閱前開刑事案件卷宗核閱屬實，是本院綜合上
    開調查證據結果，堪認原告前揭主張為真實。揆諸前開規定
    ，原告自得請求被告就其毀損系爭圍籬行為所造成原告之損
    害，負損害賠償責任。
(二)茲就原告主張之各項請求有無理由，判斷如下：　
　1.系爭圍籬遭毀損之損害部分：
 (1)按「不法毀損他人之物者，被害人得請求賠償其物因毀損所
    減少之價額。」「負損害賠償責任者，除法律另有規定或契
    約另有訂定外，應回復他方損害發生前之原狀。」「第1項
    情形，債權人得請求支付回復原狀所必要之費用，以代回復
    原狀。」「損害賠償，除法律另有規定或契約另有訂定外，
    應以填補債權人所受損害及所失利益為限。」民法第196條
    、第213條第1項、第3項、第216條第1項分別定有明文。復
    按物被毀損時，被害人除得依民法第196條請求賠償外，並
    不排除民法第213條至第215條之適用。依民法第196條請求
    賠償物被毀損所減少之價額，得以修復費用為估定之標準，
    但以必要者為限（例如︰修理材料以新品換舊品，應予折舊
    ）（最高法院77年度第9次民事庭會議決議（一）參照）。
    再「當事人已證明受有損害而不能證明其數額或證明顯有重
    大困難者，法院應審酌一切情況，依所得心證定其數額。」
    民事訴訟法第222條第2項亦有明文。
 (2)查原告主張其因被告上揭行為，先主張共支出30,000元之修
    繕費用（見本院卷第30頁），惟嗣又改稱財物損失為27,290
    元（見本院卷第37頁），後又列明細表稱修繕費用為28,790
    元（即9,000元+4,690元+600元+3,000元+1,000元+6,000元+
    4,500元）（見本院卷第39頁），然原告就先後所為主張，
    不但金額一再變更，且均未提出任何單據或資料為憑，原告
    未能舉何事證資料以證明其實際所為修繕費用之材料費及工
    資各為何，亦未能舉證說明系爭圍籬之原始建置日期、金額
    為何，致無從據以計算損害及折舊，然系爭圍籬之損壞與需
    修繕，亦屬事實，基此，本院依民事訴訟法第222條第2項之
    規定，依卷內現有事證資料，考量相關修復工資、材料費、
    折舊及價值減損等一切情事，認原告此部分所受之損害應為
    10,000元。逾此範圍之主張，洵屬無據。 
　2.精神慰撫金部份：　
　　按「人格權受侵害時，得請求法院除去其侵害；有受侵害之
    虞時，得請求防止之。前項情形，以法律有特別規定者為限
    ，得請求損害賠償或慰撫金。」「不法侵害他人之身體、健
    康、名譽、自由、信用、隱私、貞操，或不法侵害其他人格
    法益而情節重大者，被害人雖非財產上之損害，亦得請求賠
    償相當之金額。」民法第18條、第195條第1項前段分別定有
    明文。是慰撫金之賠償，係以人格權遭侵害，且法律有特別
    規定為限，始得請求損害賠償。查本件原告所主張上情，僅
    涉及其所有系爭圍籬之毀損，經核係屬財產權之侵害，而非
    人格權之侵害，揆諸前開說明，原告尚不得據此請求慰撫金
    ，其此部分主張，應屬無據。
　3.其餘部分（包含訴訟文件影印列印光碟燒錄費用、油資、交
    通費用、車輛耗損、保養費用、停車費用、醫療費用、中藥
    費用、煮中藥耗時費用、因進行訴訟無法務農而產生之農損
    費用等等）：
　　原告所主張上開損害，均非因被告毀損系爭圍籬所生，與被
    告所為上揭行為無關，其此部分主張，均屬無據。
　4.綜上所述，本件原告得向被告請求之損害賠償，應為10,000
    元。
(三)末按「給付無確定期限者，債務人於債權人得請求給付時，
    經其催告而未為給付，自受催告時起，負遲延責任。其經債
    權人起訴而送達訴狀，或依督促程序送達支付命令，或為其
    他相類之行為者，與催告有同一之效力。」「遲延之債務，
    以支付金錢為標的者，債權人得請求依法定利率計算之遲延
    利息。」「應付利息之債務，其利率未經約定，亦無法律可
    據者，週年利率為百分之5。」民法第229條第2項、第233條
    第1項前段、第203條分別定有明文。原告對被告之損害賠償
    請求權，為未定給付期限之金錢債權，揆諸前揭規定，原告
    就其上述請求經本院准許之部分，請求被告併給付自起訴狀
    繕本送達被告翌日即111年1月13日（見附民字卷第29頁）起
    至清償日止之法定遲延利息，為有理由，應予准許。
四、綜上所述，原告依侵權行為之法律關係，請求被告給付10,0
    00元，及自起訴狀繕本送達被告翌日即111年1月13日起至清
    償日止，按週年利率5%計算之利息，為有理由，應予准許。
    逾此部分之請求，則屬無據，應予駁回。
五、本件原告勝訴部分，係適用簡易程序所為被告敗訴之判決，
    爰依民事訴訟法第389條第1項第3款之規定，依職權宣告假
    執行。原告雖聲明願供擔保請准宣告假執行，惟本院既已職
    權宣告之，原告此部分聲請，核僅為促請本院職權發動，自
    無庸另為准駁之諭知，附此指明。至原告敗訴部分之訴既經
    駁回，其假執行之聲請亦失所依據，應併予駁回。
六、本件事證已臻明確，兩造其餘攻擊防禦方法及所提之證據，
    經審酌後均與判決之結果不生影響，爰不另一一論述，併此
    敘明。
七、本件原告請求被告賠償系爭圍籬遭毀損之損害部分，原告係
    提起刑事附帶民事訴訟，而由本院刑事庭移送前來，依刑事
    訴訟法第504條第2項規定，免納裁判費，惟因原告另請求被
    告給付慰撫金及因訴訟所生費用（含訴訟文件影印列印光碟
    燒錄費用、油資、交通費用）、醫藥費用（含醫療費用、中
    藥費用、煮中藥耗時費用）、因訴訟期間無法務農所生之農
    損費用等等，而該部分非屬刑事附帶民事訴訟範圍，故原告
    就該部分起訴，業向本院繳納裁判費2,650元，又本件至言
    詞辯論終結時，並未發生其他訴訟費用，而原告就系爭圍籬
    遭毀損之損害以外部分之請求全部敗訴，本院審酌前情，認
    本件訴訟費用應全部由原告負擔，較為合理，爰依民事訴訟
    法第79條之規定，諭知如主文第3項所示。
中　　華　　民　　國　　111 　年　　12　　月　　12　　日
    　　　　　　　臺灣宜蘭地方法院羅東簡易庭
　　　　　　　　　　　　　　  法　官  張文愷
以上正本係照原本作成。
如對本判決上訴，須於判決送達後二十日內向本院提出上訴狀，
同時表明上訴理由；如已於本判決宣示後送達前提起上訴者，應
於判決送達後十日內補具上訴理由（均須按他造當事人之人數附
繕本）。
如委任律師提起上訴者，應一併繳納上訴審裁判費。
中　　華　　民　　國　　111 　年　　12　　月　　12　　日
                              書記官  林仁修